【裁判字號】    96,簡,960
【裁判日期】    970327
【裁判案由】    綜合所得稅
【裁判全文】
臺北高等行政法院簡易判決
                                     96年度簡字第00960號
原      告  甲○○
被      告  財政部臺北市國稅局
代  表  人  凌忠嫄（局長）
上列當事人間因綜合所得稅事件，原告不服財政部中華民國96年
10月12日台財訴字第09600363770 號（案號：第00000000號）訴
願決定，提起行政訴訟。本院判決如下：
    主  文
原告之訴駁回。
訴訟費用由原告負擔。
    事  實
一、程序說明：
    本件因屬不服行政機關所為罰鍰處分而涉訟，其標的之金額
    為新臺幣（下同）61,600元，係在20萬元以下，依行政訴訟
    法第229 條第1 項第2 款、第2 項規定及司法院民國（下同
    ）92年9 月17日（92）院臺廳行一字第23681 號令，應適用
    簡易程序，本院並依同法第233 條第1 項規定，不經言詞辯
    論，逕行裁判。
二、事實概要：
    原告辦理92年度綜合所得稅結算申報，漏報取自天成醫院及
    天晟醫院薪資所得合計469,860 元，經法務部調查局北部地
    區機動工作組（以下簡稱北機組）及財政部臺灣省北區國稅
    局查獲，通報被告所屬內湖稽徵所，另查獲漏報營利、利息
    所得合計1,892 元，歸課綜合所得總額3,363,764 元，補徵
    應納稅額59,154元，並處罰鍰61,600元。原告對罰鍰處分不
    服，主張曾短期受僱於桃園縣天成醫院及天晟醫院，已依據
    上開2 家醫院填發扣繳憑單，辦理金融憑證及網路報稅申報
    薪資所得，已盡注意義務，雇主漏報不應處罰員工云云，向
    被告申請復查，經被告審核後認綜合所得稅係採自行申報制
    ，有所得即應申報，以電子報稅憑證下載之所得資料僅供申
    報時參考，原告對申報內容應盡審查核對之責，其未就實際
    所得予以申報，致漏報系爭所得核有過失，依前揭規定，原
    處罰鍰並無不合為由，作成96年6 月28日財北國稅法二字第
    0960216531號復查決定書（下稱原處分），駁回原告復查之
    申請，未獲變更，原告仍表不服，提起訴願，亦遭決定駁回
    ，遂向本院提起行政訴訟。
三、兩造聲明：
  (一)原告聲明求為判決：
    1.訴願決定及原處分均撤銷。
    2.訴訟費用由被告負擔。
  (二)被告聲明求為判決：
    1.原告之訴駁回。
    2.訴訟費用由原告負擔。
四、兩造之爭點：
  (一)原告主張之理由：
    1.原告92年度綜合所得稅結算申報，因扣繳義務人（天成醫
      院及天晟醫院）不確定故意或疏失之行為而漏報薪資所得
      合計469,860 元，原告得知漏報事件，已經按被告所訂之
      的時限內補納稅額59,154元。除此之外，並被處罰鍰61,
      600 元，原告不服，就罰鍰部份申請復查及訴願，均遭駁
      回。
    2.原告於申請復查及提起訴願時，強調已收集所有扣繳憑單
      ，更辦理金融憑証及網路報稅，已盡做到了「該注意、能
      注意、已都注意」及「盡力阻卻」任何原告能力及知識內
      可避免短漏報之情事，應無過失行為。依一般民眾之經驗
      法則，報稅時收集公司或機關所發薪資所得扣繳憑單，依
      規定時間內申報，已經是一般共識。報稅當時也盡當時所
      能取得的資料申報，從未想過竟然有扣繳義務人的僱主短
      漏報員工薪支，實無逃漏稅捐之意圖。一般受薪階級，又
      不是生意人，每一毛錢都不可能跑，不能理解被告認為短
      漏報薪支所得的動機何在。沒有動機，沒有犯意，無過失
      行為，卻被認為吾人有罪，這合乎中華民國的法律和法規
      精神嗎？更重要的事實為被告所屬桃園地區機關以95年才
      查到天成醫院及天晟醫院短漏報員工薪資，原告實在無法
      於92年度未卜先知！
    3.經事後查證天成醫院及天晟醫院僱主短漏報員工薪資，已
      造成多名離職員工受罰，可見此事件並非單一事件，員工
      都是無辜受害者。依據行政程序法第8 條「行政行為，應
      以誠實信用之方法為之，並應保護人民正當合理之信賴」
      行政程序法第9 條「行政機關就該管行政程序，應於當事
      人有利及不利之情形，一律注意。」但是依照被告的觀點
      及行為：只要有短漏報就該罰。就可以冷冰冰不考慮當事
      人是否有逃漏稅捐之意圖，以及該事件發生之原由，明顯
      忽視及違反行政程序法第8 條和第9 條規定。原告請求判
      決如聲明所示。
  (二)被告主張之理由：
    1.按「納稅義務人應於每年5 月1 日起至5 月31日止，填具
      結算申報書，向該管稽徵機關，申報其上一年度內構成綜
      合所得總額……之項目及數額，以及有關減免、扣除之事
      實，並應依其全年應納稅額減除……扣繳稅額及可扣抵稅
      額，計算其應納之結算稅額，於申報前自行繳納。」「納
      稅義務人已依本法規定辦理結算申報，但對依本法規定應
      申報課稅之所得額有漏報或短報情事者，處以所漏稅額2
      倍以下之罰鍰。」為所得稅法第71條第1 項前段及第110
      條第1 項所明定。次按「納稅義務人利用本要點規定之電
      子憑證查詢、下載之所得資料或向各地區國稅局辦理臨櫃
      查詢之所得資料，均僅供申報時參考，如尚有其他來源之
      所得資料，仍應依法辦理申報；納稅義務人未依規定辦理
      申報致有短報或漏報情事者，應依所得稅法及其相關規定
      處罰。」為行為時綜合所得稅電子結算申報作業要點參、
      三、（三）所規定。
    2.原告92年度漏報營利、利息及薪資所得合計471,752 元，
      被告按所漏稅額123,656 元分別處0.2 倍及0.5 倍罰鍰合
      計61,600元（計至百元止）。原告主張曾短期受僱於桃園
      縣天成醫院及天晟醫院，已收集所有扣繳憑單，更辦理金
      融憑證及網路報稅，已盡做到「該注意、能注意、已都注
      意」及「盡力阻卻」任何原告能力及知識內可避免短漏報
      情事，應無過失行為，雇主漏報不應處罰員工云云，資為
      爭訟。
    3.查綜合所得稅係採自行申報制，有所得即應申報，非待收
      到扣繳憑單始負申報責任，扣繳單位所發之各類所得扣繳
      憑單，亦係交由所得人核對當年度收受所得正確與否之憑
      據，非申報所得之唯一憑據，且向稽徵機關查詢之所得資
      料僅供申報時參考，原告對申報內容應盡審查核對之責，
      其未就實際所得予以申報，致漏報系爭所得即有過失。原
      告漏報營利、利息及薪資所得合計471,752 元，此為原告
      所不爭，從而被告按所漏稅額123,656 元分別處0.2 倍及
      0.5 倍罰鍰合計61,600元，揆諸首揭規定，尚無違誤。據
      上論述，本件被告、訴願決定均無違誤，為此請求判決如
      被告答辯之聲明。
五、得心證之要領：
  (一)按「納稅義務人應於每年5月1日起至5月31日止，填具結算
    申報書，向該管稽徵機關，申報其上1年度內構成綜合所得
    總額……之項目及數額，以及有關減免、扣除之事實，並應
    依其全年應納稅額減除……扣繳稅額及可扣抵稅額，計算其
    應納之結算稅額，於申報前自行繳納。」及「納稅義務人已
    依本法規定辦理結算申報，但對依本法規定應申報課稅之所
    得額有漏報或短報情事者，處以所漏稅額2倍以下之罰鍰。
    」為所得稅法第71條第1項前段及第110條第1項所明定。次
    按「納稅義務人利用電子報稅憑證查詢、下載之所得資料或
    向稽徵機關查詢之所得資料，均僅供申報時參考，如尚有其
    他來源之所得資料，仍應依法辦理申報；納稅義務人未依規
    定辦理申報致有短報或漏報情事者，應依所得稅法及其相關
    規定處罰。」為行為時綜合所得稅網際網路結算申報作業要
    點參、三、（三）所規定。
  (二)上開事實概要欄所述之事實，有全戶戶籍資料查詢清單、審
    查結果增減金額變更比較表、違章案件罰鍰繳款書、綜合所
    得稅核定通知書92年度申報核定、92年度綜合所得稅網際路
    結算申報國稅局審核專用申報書、92年度綜合所得稅復查決
    定應補稅額罰鍰更正註銷單、復查申請書、財政部台北市國
    稅局處分書編號Ｚ0000000000000、92年度綜合所得稅申報核
    定違章案件漏稅額計算表（兼代移案單）、法務部調查局北
    部地區機動工作組96年3 月6 日電防八字第09501007400 號
    函、財政部台灣省北區國稅局綜合所得稅所得資料傳票、各
    類所得扣繳暨免扣繳憑單、92年度綜合所得稅各類所得資料
    更正註銷通知書、天晟醫院醫師漏報所得明細表、等件分別
    附原處分卷、訴願卷及本院卷可稽，為可確認之事實。則本
    件原告92年度漏報營利、利息及薪資所得合計471,752 元，
    違規事實明確，揆諸首揭規定，被告乃按所漏稅額123,656
    元分別處0.2 倍及0.5 倍罰鍰合計61,600元（計至百元止）
    ，於法尚無不合。
  (三)原告雖主張曾短期受僱於桃園縣天成醫院及天晟醫院，已依
    據上開2 家醫院填發扣繳憑單，辦理金融憑證及網路報稅申
    報薪資所得，已盡注意義務，雇主漏報不應處罰員工云云，
    惟查，綜合所得稅係採自行申報制，有所得即應申報，非待
    收到扣繳憑單始負申報責任，扣繳單位所發之各類所得扣繳
    憑單，亦係交由所得人核對當年度收受所得正確與否之憑據
    ，非申報所得之唯一憑據，且向稽徵機關查詢之所得資料僅
    供申報時參考，原告對申報內容應盡審查核對之責，其未就
    實際所得予以申報，致漏報系爭所得，違反此等義務又無不
    可歸責之事由，自難卸免故意過失之責。又漏稅行政違章之
    行為態樣為純正之不作為，著重在自動報繳期限內「應作為
    而不作為」，而其有無「故意、過失」主觀歸責事由及其主
    觀責任之內涵，均僅著眼於「該不作為」本身。原告為納稅
    義務人，有取得上開所得之事實，卻未予申報，亦未於稽徵
    機關查獲前自動補報，縱非故意，仍難卸免其過失漏報之責
    任。原告未盡行為時所得稅法第71條規定之誠實正確申報作
    為義務致生漏稅之結果，自難謂無過失。從而，原告漏報營
    利、利息及薪資所得合計471,752 元，此為原告所不爭，被
    告按所漏稅額123,656 元分別處0.2 倍及0.5 倍罰鍰合計61
    ,600元，並未違反「稅務違章案件裁罰金額或倍數參考表」
    規定，亦無裁量怠惰、裁量逾越或裁量濫用之違法情事，亦
    屬合法。是原告主張，尚非可採。
六、綜上所述，原告所訴各節，均非可採，原處分按原告所漏稅
    額123,656 元分別處0.2 倍及0.5 倍罰鍰合計61,600元，核
    無違誤，訴願決定遞予維持，亦無不合，原告徒執前詞，訴
    請撤銷，為無理由，應予駁回。
據上論結，本件原告之訴為無理由，依行政訴訟法第233條第1項
、第98 條第1項前段，判決如主文。
中    華    民    國    97    年    3    月     27    日
                      臺北高等行政法院第一庭
                                      法  官  林惠瑜
上為正本係照原本作成。
本件以訴訟事件所涉及之法律見解具有原則性者為限，始得於本
判決送達後20日內向本院提出上訴狀並表明上訴理由，如已於本
判決宣示後送達前提起上訴者，應於判決送達後20日內補具上訴
理由（均按他造人數附繕本），且經最高行政法院許可後方得上
訴。
中    華    民    國    97    年    3    月     27    日
                                      書記官  劉道文


司法院資訊處製作；財團法人民間司法改革基金會備份。
